【裁判字號】    89,台上,1667
【裁判日期】    890330
【裁判案由】    贓物
【裁判全文】
最高法院刑事判決                              八十九年度台上字第一六六七號
    上  訴  人  甲○○
右上訴人因贓物案件，不服台灣高等法院中華民國八十七年一月六日第二審判決（八
十六年度上訴字第四二二三號，起訴案號：台灣板橋地方法院檢察署八十五年度偵字
第九○八一號），提起上訴，本院判決如左：
    主  文
原判決關於甲○○部分撤銷，發回台灣高等法院。
    理  由
本件原判決認定上訴人甲○○基於以故買贓物為常業之犯意，先於民國八十年間某日
，以新台幣（下同）三千元，向不詳姓名者購買原判決附表二編號第九七、一一二號
所載太子龍座、龍紋玉各一塊。復於八十二年間某日，分別以三萬元、八千元之代價
，向不詳姓名者購買原判決附表二編號第一一三、一一四號所載藍寶石戒指、鑽石戒
指各一只。又於八十五年三月間某日，以五千元，向不詳姓名者購買原判決附表二編
號第一○七、一二一、一二二號所載服飾。再於八十五年四月中旬，以二十八萬元，
向自稱「許和木」者購買原判決附表二編號第一至七二、七四至七七、九○號所載手
錶等物等情。因而維持第一審論處上訴人以故買贓物為常業罪刑之判決，駁回上訴人
在第二審之上訴，固非無見。
惟查：(一)證據雖已調查，而其內容未明瞭者，即與未經調查無異，如遽行判決，仍屬
應於審判期日調查之證據而未予調查。又原審未於審判期日，就被告否認犯罪有利之
辯解事項與證據，予以調查，亦不於判決理由內加以論列，率行判決，自屬於法有違
。由偵查卷所附警方報告書、上訴人警訊筆錄，及顏燕宗、盧陳月琴警訊筆錄以觀，
顏燕宗、盧陳月琴係分別於七十六年間，及八十五年三月十七日失竊財物，嗣警方於
八十五年五月二日及翌日，查獲上訴人持有系爭物品後，通知顏燕宗、盧陳月琴前往
指認（見偵查卷第一至十五、三一、八九頁）。足見顏燕宗失竊之時間，距離上訴人
被查獲之時間，已歷相當時日。而綜觀全卷，並無顏燕宗、盧陳月琴當初失竊時之報
案資料或被竊物品清單。上訴人於原審以系爭物品非屬贓物為由，聲請向警方調閱上
開資料予以徹查釐清（見原審卷第六五、六六頁）。經原審函查後，台北巿政府警察
局大安分局函覆有關顏燕宗之報案資料及失竊物品清單，因已逾公文保存年限十年，
業經依規定銷毀。另台北縣警察局板橋分局所檢送資料，並無盧陳月琴當初失竊時之
報案資料或被竊物品清單（見原審卷第九八、九九、一○六、一一九至一三四頁）。
則顏燕宗、盧陳月琴究竟有無失竊之事實，曾否向警察機關報案，仍有續向該警察機
關查詢（縱令報案資料及失竊物品清單已經銷毀，仍非不能從報請銷毀文件清冊等有
關資料，查明該被害人有無報案），及傳訊該失主詳敘失竊情節暨報案經過，以印證
該被害人是否確有失竊情事。乃原審未進一步深入調查明白，並詳實說明證據取捨之
理由，即逕認系爭物品係屬顏燕宗、盧陳月琴所失竊之物，自有調查未盡及理由不備
之違誤。(二)受有期徒刑之執行完畢，或受無期徒刑或有期徒刑一部之執行而赦免後，
五年以內再犯有期徒刑以上之罪者，為累犯，加重本刑至二分之一，刑法第四十七條
定有明文。依原判決事實欄之記載，上訴人於七十年間犯竊盜罪，經原審法院判處有
期徒刑三年，並應於刑之執行前，令入勞動場所強制工作。嗣於七十六年間經裁定免
除強制工作，而有期徒刑部分，則經依中華民國七十七年罪犯減刑條例，裁定減為有
期徒刑一年六月，於七十七年四月二十二日執行完畢。經核與卷附之上訴人前科資料
所載情形相符（見偵查卷第七七頁）。而原判決認定上訴人係自八十年間某日起，再
犯本件有期徒刑以上之常業贓物罪行。則何以不能就上訴人論以累犯，原判決並未詳
予論述，即遽謂上訴人不構成累犯，要屬理由不備。以上或為上訴意旨所指摘，或為
本院得依職權調查之事項。上訴人上訴意旨指摘原判決關於上訴人部分不當，非無理
由，應認有發回更審之原因。
據上論結，應依刑事訴訟法第三百九十七條、第四百零一條，判決如主文。
中      華      民      國    八十九    年      三      月     三十     日
                              最高法院刑事第八庭
                                  審判長法官  吳  雄  銘
                                        法官  池  啟  明
                                        法官  石  木  欽
                                        法官  郭  毓  洲
                                        法官  吳  三  龍
      右正本證明與原本無異
                                              書  記  官
中      華      民      國    八十九    年      四      月      七      日


司法院資訊處製作；財團法人民間司法改革基金會備份。
